【裁判字號】    88,易,3473
【裁判日期】    890131
【裁判案由】    詐欺
【裁判全文】
臺灣臺中地方法院刑事判決                        八十八年度易字第三四七三號
    公  訴  人  臺灣台中地方法院檢察署檢察官
    被      告  甲○○
右列被告因詐欺案件，經檢察官提起公訴（八十八年度偵字第二０九三三號），本院
判決如左：
    主  文
甲○○連續行使偽造私文書，足以生損害於公眾及他人，處有期徒刑伍月，緩刑貳年
。
    事  實
一、甲○○於民國八十六年二月間，在台中巿公園路附近之「大功圓ＫＴＶ」店內，
    拾獲一支盜拷中華電信公司門號：000000000號（原申請租用人：金玉
    梅）之「摩托羅拉」廠牌行動電話（已被甲○○於八十七年一月間丟棄），竟基
    於意圖為自己及第三人不法利益之概括犯意，明知該支行動電話盜拷他人之門號
    ，而自八十六年三月間起至同年十二月間，利用該具行動電話，以無線方式，連
    續盜用金玉梅上開向中華電信公司租用之通信設備，對外通話達三十七次，甲○
    ○並於入伍服役，將該具行動電話置於不知情之女友蔡雨盈位在台中巿五權西路
    二段一０四三號之住處，供蔡雨盈撥打約一百一十二次，而獲得免付通話費約新
    台幣（下同）一萬三千一百零三元及通訊便利之不法利益，足使金玉梅受有須負
    擔額外電話費之損害，並干擾電話事業之正常經營發展。迨至八十七年一月二十
    六日，金玉梅發覺上開租用之門號於八十六年十一月及十二月份之電話費暴增，
    經向中華電信公司提出申訴，始為交通部電信總局電信警察隊查悉上情。
二、案經交通部電信總局電信警察隊函送陸軍十軍團司令部移請臺灣臺中地方法院檢
    察署檢察官偵查起訴。
    理  由
一、訊據被告甲○○固坦承於右開時地拾獲該支行動電話後連續盜用，然矢口否認知
    悉該支行動電話盜拷他人之門號，辯稱直到電信警察查獲後，方知此事云云。惟
    查右開事實業據被害人金玉梅指訴甚詳，並經證人蔡雨雯證述屬實，復有前述0
    00000000門號之行動電話於八十六年十二月份之通聯紀錄表一份附卷可
    稽，且被告盜用該門號之通話費約一萬三千一百零三元，亦有被告繳納之中華電
    信公司收據一紙在卷可憑，均核與被告自白之部分相符；又被告於八十六年二月
    間拾獲該支行動電話後，自同年三月起盜打至十二月間止，其間長達九個多月，
    而衡諸常情，遺失行動電話者，為避免他人盜打，無不立即向大哥大業者申請停
    話，以免遭受不白之損失，或為人冒用，牽扯不必要之糾紛，此參酌被告之智識
    程度，及其知悉如何使用該具行動電話等情節以觀，被告亦知之甚明，乃其於八
    十六年二月間拾獲後，自同年三月間起發覺猶可使用，被告顯已推測得知該支行
    動電話應係盜拷他人門號者，故所辯不知云云，顯為卸責之詞，洵非實情，是本
    件事證明確，被告右開犯行，足堪認定。
二、按盜用盜拷之行動電話，而得免付電話費之財產上不法利益者，由於行動電話手
    機（話機）之電子序號及內碼等，係手機製造商及行動電話通信業者（如中華電
    信公司等）方有權（或授權他人）製作，將之輸錄於行動電話手機之電腦電磁紀
    錄內，供行動電話通信業者之電腦網路交換控制中心比對查核，以決定是否准許
    該手機使用者通信之用。合於永續狀態中表示一定用意證明之刑法文書概念，自
    屬刑法第二百二十條第二項（修正前之第二百二十條）、第二百十條之準私文書
    。故苟有盜用盜拷之行動電話者，即已觸犯刑法第二百十六條、第二百二十條第
    二項、第二百十條之行使偽造準私文書罪。而電信法第五十六條第一項之罪，以
    意圖為自己或第三人不法之利益，使用有線、無線或其他電磁方式，盜接或盜用
    他人電信設備通信者為要件，本罪之處罰詐得免繳電信通信費用之不法利益規定
    ，乃刑法詐欺得利罪之特別法，依特別法優於普通法之原則，自毋庸再論以刑法
    詐欺得利罪，是盜用盜拷之行動電話，除犯行使偽造準私文書罪，亦同時觸犯本
    罪，惟其乃一行為同時觸犯二罪名之想像競合犯，應從一重依行使偽造準私文書
    罪論處。而電信法已於八十八年十一月五日修正生效，經比較修正前後電信法第
    五十六條之規定，以舊法之規定有利於被告。故核被告甲○○所為，係犯刑法第
    二百十六條、第二百二十條第二項、第二百十條之行使偽造準私文書、八十八年
    十一月五日修正前電信法第五十六條第一項之以無線方式盜用他人電信設備通信
    等罪，公訴人認被告係犯刑法第三百三十九條第二項之罪，尚有未洽，起訴法條
    應予變更。被告以一行為觸犯行使偽造準私文書及修正前電信法第五十六條第一
    項之罪，構成想像競合犯，依刑法第五十五條之規定，應從一重依行使偽造準私
    文書罪論擬。又其多次盜用盜拷行動電話之犯行，時間緊接，所犯構成要件相同
    ，顯係基於概括之犯意反覆為之，為連續犯，應以一罪論，並加重其刑。爰審酌
    被告犯罪之動機、目的、手段、方法、盜用他人電信設備之期間、犯罪所得、犯
    後態度等一切情狀，量處如主文所示之刑。末查被告未曾受有期徒刑以上刑之宣
    告，此有台灣台中地方法院檢察署刑案資料查註紀錄表及本院被告全國前案紀錄
    表各一份在卷可按，並已向中華電信公司繳納其盜打之電話費約一萬三千一百零
    三元，彌補被害人之損失，不無悔意，經本案之教訓後，應知所警惕，無再犯之
    虞，本院因認前開所宣告之刑，以暫不執行為適當，併予宣告緩刑二年，以啟自
    新，並觀後效。
三、公訴意旨另以：被告甲○○於前述時地拾得該支行動電話後，意圖為自己不法之
    所有，據為己有，迨至八十七年一月二十六日，經金玉梅發現八十六年十一月及
    十二月份之電話費暴增後，即向中華電信公司提出申訴，由交通部電信總局電信
    警察隊於八十七年六月十二日訊問被告後查悉上情，因認被告亦涉有刑法第三百
    三十七條之侵占遺失物罪嫌，且與前開論罪科刑部分具有方法、結果之牽連關係
    ，為牽連犯。惟按(一)追訴權，因左列期間內不行使而消滅，拘役或罰金者，一年
    ；而意圖自己或第三人不法之所有，而侵占遺失物者，處五百元以下罰金；另案
    件有時效已完成者，應諭知免訴之判決，刑法第八十條第一項第五款、第三百三
    十七條、刑事訴訟法第三百零二條第二款分別定有明文；(二)依刑事訴訟法第二百
    二十八條第一項之規定，偵查權屬於檢察官，司法警察官及司法警察僅係輔助偵
    查機關，故司法警察（官）於調查時，尚難謂已開始實施偵查，惟檢察官指揮司
    法警察（官）偵查，或因其他情事知有犯罪嫌疑而傳喚嫌疑人著手調查證據，均
    可謂已開始實施偵查（參酌司法院八十二年十二月二十日廳刑一字第二０一二
    七號函）；(三)牽連犯追訴權時效，在各個犯罪間各自獨立，不相干連，應分別計
    算。牽連犯之輕罪，如追訴權時效已完成，而重罪部分仍應諭知科刑時，應於判
    決內說明輕罪部分因屬裁判上一罪不另諭知免訴之理由，亦有最高法院六十九年
    臺上字第四九一七號判例意旨可資參考。查被告於八十六年二月間，在台中巿公
    園路附近之「大功圓ＫＴＶ」店內，拾獲該支盜拷之行動電話，嗣於八十七年六
    月十二日始為交通部電信總局電信警察隊查獲，隨即函送陸軍十軍團司令部軍法
    組偵辦等事實，已如上述，並有交通部電信總局八十七年七月八日電信警八七字
    第００二三六號函附卷可稽；嗣經陸軍第十軍團司令部以被告本案所涉均係刑法
    第六十一條所列之案件，依國家安全法第八條第二項但書之規定，該部無審判權
    ，而以該部八十八年更判字第００三號判決不受理，而將本案移送台灣台中地方
    法院檢察署偵辦之過程，亦有該部八十八年九月十八日（八八）品鞏字第一二一
    七四號函檢附本案相關卷證可憑。是本件有關被告涉嫌刑法第三百三十七條之侵
    占遺失物罪部分，顯已逾一年之追訴權時效，原應予免訴之判決，惟因公訴人以
    之與前開論罪科刑部分，構成牽連犯之裁判上一罪關係，乃不另為免訴之諭知，
    併予敘明。
據上論斷，應依刑事訴訟法第二百九十九條第一項前段、第三百條，八十八年十一月
五日修正前電信法第五十六條第一項，刑法第十一條前段、第二條第一項但書、第五
十六條、第二百十六條、第二百二十條第二項、第二百十條、第五十五條、第七十四
條第一款，罰金罰鍰提高標準條例第一條前段，判決如主文。
中      華      民      國      八十九      年      一      月  三十一  日
                                        法  官  莊 深 淵
右正本證明與原本無異。
如不服本判決，應於送達後十日內向本院提出上訴狀（須附繕本），上訴於台灣高等
法院台中分院。
                                        書記官
中      華      民      國      八十九      年      一      月  三十一  日
附錄論罪科刑法條
刑法第二百十六條
行使第二百十條至第二百十五條之文書者，依偽造、變造文書或登載不實事項或使登
載不實事項之規定處斷。
刑法第二百二十條
在紙上或物品上之文字、符號，依習慣或特約，足以為表示其用意之證明者，關於本
章之罪，以文書論。
刑法第二百十條
偽造、變造私文書，足以生損害於公眾或他人者，處五年以下有期徒刑。


司法院資訊處製作；財團法人民間司法改革基金會備份。
